臺灣桃園地方法院刑事判決　　　　　　　100年度訴字第601號
公　訴　人　臺灣桃園地方法院檢察署檢察官
被　　　告　苗耀仁
選任辯護人　魏雯祈律師
　　　　　　陳郁仁律師
上列被告因違反槍砲彈藥刀械管制條例等案件，經檢察官提起公
訴（99年度偵字第21666 號），本院判決如下：
    主  文
苗耀仁公務員洩漏關於中華民國國防以外應秘密之消息，處有期
徒刑月，如易科罰金以新臺幣壹仟元折算壹日。又公務員假借
職務上之機會，未經許可持有子彈，處有期徒刑伍月，併科罰金
新臺幣陸萬元，徒刑如易科罰金，罰金如易服勞役，均以新臺幣
壹仟元折算壹日，扣案之子彈壹顆沒收。應執行有期徒刑陸月，
併科罰金新臺幣陸萬元，徒刑如易科罰金，罰金如易服勞役，均
以新臺幣壹仟元折算壹日，扣案之子彈壹顆沒收。
    事  實
一、苗耀仁原係桃園縣政府警察局少年隊偵查佐，為依法令服務
    於地方自治團體所屬機關而具有法定職務權限之公務員，明
    知警政署知識聯網帳號、密碼可供登入戶役、車籍、刑案記
    錄等系統查詢多項他人身份資料涉及他人隱私，非基於刑事
    偵查或其他公務之必要，不得擅自查詢閱覽及無故洩漏予第
    三人知悉，竟基於洩漏國防以外機密之犯意，於民國98年9
    月11日12時12分許，經友人郭佳慧以門號0000000000號行動
    電話，以簡訊方式傳送曾虹鈞之身分證字號至其所使用之門
    號0000000000號行動電話，要求代為查詢曾虹鈞之個人資料
    後，即於同年月16日11時2 分許，以其所使用之帳號、密碼
    登入電腦系統，查詢曾虹鈞之個人戶籍資料，並於同日11時
    9 分許，以其所使用之前開門號行動電話，將曾虹鈞之年籍
    資料、戶籍地址及遭通緝與否等情形，以傳送簡訊至郭佳慧
    之前開門號行動電話之方式，洩漏予郭佳慧知悉。
二、苗耀仁明知具殺傷力之子彈為槍砲彈藥刀械管制條例所定之
    管制物品，非經主管機關許可，不得無故持有，且縱屬因公
    領用，於勤務結束後，仍應依規定報繳，無任何理由得繼續
    持有之，竟仍基於持有子彈之不法犯意，於91年6 月1 日至
    93年5 月28日間之某不詳時間，於不詳地點以不詳方式取得
    具殺傷力之警用90手槍制式子彈2 顆（批號為NPA01-3 ）後
    ，將之藏放於其所有之雙肩式背包內，並將該雙肩式背包置
    放於其位於桃園縣桃園市縣○路51號桃園縣政府警察局少年
    隊之辦公桌右前方鐵櫃抽屜內。嗣經檢察官率同員警在99年
    8 月11日15時30分許於前開處所執行搜索，始悉上情，並扣
    得前開制式子彈2 顆。
三、案經臺灣桃園地方法院檢察署檢察官偵查起訴。
    理  由
壹、程序部分：
一、查本案認定事實所引用之文書證據，並無證據證明係公務員
    或從事業務之人違背法定程式所取得，亦無刑事訴訟法第15
    9 條之4 之顯有不可信之情況與不得作為證據之情形。本院
    斟酌本案卷內之證據並非非法取得，亦無證明力明顯過低之
    情形，且經本院於審判期日依法進行證據之調查、辯論，被
    告於訴訟上之程序權即已受保障，故前揭各該證據，均得採
    為證據。
二、另卷附戶役政資料電子閘門系統查詢紀錄，係以電子科技設
    備運作所留存之電磁紀錄，核非供述證據，不受傳聞法則之
    限制，具有證據能力，合先敘明。
貳、實體部分：
一、前揭犯罪事實一之部分，業據被告苗耀仁坦承不諱，核與證
    人郭佳慧於偵查中所為之證述相符（參偵卷第182 至183 頁
    ），此外，復有被告所使用門號0000000000號行動電話之監
    聽譯文及被告使用戶役政資料電子閘門系統查詢曾虹鈞戶籍
    資料之紀錄（參偵卷第53、54、229 及231 頁）等在卷可佐
    ，足認被告之任意性自白與事實相符。是此部分之犯罪事實
    事證明確，被告之犯行洵堪認定。
二、就犯罪事實二之部分，訊據被告固不否認於99年8 月11日15
    時30分許，經員警搜索而在其置放於桃園縣政府警察局少年
    隊辦公室右前方鐵櫃抽屜內之包包中取出制式子彈2 顆，該
    2 顆子彈屬警用90手槍之制式子彈（批號為NPA01-3 ），亦
    不否認該2 顆子彈具有殺傷力，惟矢口否認有何不法持有子
    彈犯行，辯稱：伊不清楚為何在伊所有之腰包內會有該2 顆
    子彈，伊看了子彈的批號後，才回想可能是伊於90年5 月至
    95年3 月任職於桃園縣政府警察局大溪分局（下稱大溪分局
    ）期間，某次參與圍捕嫌犯之槍戰，因出勤時所持有之警用
    90 手 槍係上彈匣、關保險但未拉滑套，子彈處於未上膛之
    狀態，但於緊急的情況下，伊拉滑套卻忘記開保險，致子彈
    無法擊發，伊再拉1 次滑套，並開保險後擊發，第1 次上膛
    之子彈便會跳出來，因未注意而跳進伊所使用之包包內，亦
    可能是於槍戰中或是槍戰結束後清槍時，伊順手撿拾掉落地
    面之子彈後，即放入腰包內，後來即忘記該事；伊後來在大
    溪分局轉任內勤，就沒有再使用該腰包，伊從大溪分局調到
    少年隊時，係直接將該腰包與其他私人物品打包放在一起，
    亦未再使用該腰包；嗣復改稱伊任職大溪分局時有兩個包包
    ，一個係霹靂腰包，一個為斜背式的大包包，若有攜帶文件
    ，會使用大包包，槍則放腰包內，若為攜帶文件，則只帶腰
    包，槍置於腰包內，伊已忘記發生槍戰當日使用哪個包包；
    伊取得該2 顆子彈，係由大溪分局所配發，並非不法取得或
    持有，伊亦無持有該2 顆子彈之主觀犯意與動機云云。經查
    ：
  (一)經查，扣案之子彈2 顆，經送內政部警政署刑事警察局鑑驗
    結果，認均係口徑9mm 制式子彈，經採樣1 顆試射，可擊發
    ，認具有殺傷力，有該局99年12月7 日刑鑑字第0990153436
    號鑑定書附卷可參（參偵卷第255 、256 ），是前開子彈係
    警用90手槍之制式子彈，並具有殺傷力，先予敘明。
  (二)次查，前開制式子彈2 顆係於99年8 月11日15時30分許，經
    檢察官率同員警就位於桃園縣桃園市縣○路51號之桃園縣政
    府警察局少年隊辦公室內被告之辦公桌及使用處所進行搜索
    ，而在被告辦公桌旁鐵櫃之抽屜內，搜得被告所有之前開雙
    肩式背包，並於該雙肩式背包內所扣得，子彈之批號為NPA0
    1-3 ，大溪分局自91年5 月1 日起至93年5 月28日之期間係
    使用該批號之子彈等情，為被告所不否認，核與參與當日搜
    索行動之員警羅加玄、張世宏所為證述相符（參本院卷第39
    至44頁），並有本院99年聲搜字561 號搜索票、內政部警政
    署搜索、扣押筆錄、內政部警政署督察室扣押物品目錄表、
    勘驗筆錄、扣案制式子彈2 顆、臺灣桃園地方法院檢察署扣
    押物品清單、內政部警政署100 年3 月3 日警署督字第1000
    080982號函及桃園縣政府警察局100 年2 月16日桃警督字第
    1000038904號函暨附件等在卷可稽（參偵卷第97、107 至11
    2 、131 、273 、280 至307 頁），是被告確有於自91年6
    月1 日至93年5 月28日間之某不詳時間起，至99年8 月11日
    15時30分許被查獲為止之期間內，持有前開制式子彈2 顆之
    犯罪事實，亦堪認定屬實。
  (三)另就警員領用及繳回子彈之流程乙節，被告於本院審理時供
    稱：「如果警察要用槍彈時，是拿自己的槍械鑰匙及領槍證
    給值班警員，請值班警員拿槍彈，但偵查隊值班人員還要接
    案，沒辦法這樣作，所以就是自己去領槍，子彈是集中在小
    隊長那邊保管，小隊長到他的彈櫃裡拿出來交給員警，1 次
    領1 排20顆，我們會在出入登記證上面紀錄領取多少槍彈，
    勤務結束後就會歸還槍彈，也會登記槍彈的數量。」、「我
    們是將子彈拿出來清點，如果少了5 發，就寫報告說擊發5
    顆子彈交給技術教官，他就會陳報上去，然後上面會再補5
    顆子彈給我。」等語，核與證人羅加玄於本院審理時證稱：
    「一般警隊的子彈管理程序是出勤時領子彈，回來時繳回剩
    下的子彈，消耗的子彈要補給警員差額，耗用彈藥切結書是
    要給後勤單位。若出勤回來，原先以為擊發5 顆，後來發現
    只有擊發3 顆，剩下的2 顆子彈應繳回。」等語相符，從而
    可知警員因出勤所領用之子彈，在勤務結束後即應全數繳回
    ，若有擊發子彈，應於清點後繳回剩餘子彈，並填寫使用槍
    械案情報告表、耗用彈藥報告表及耗用彈藥切結書等資料，
    向上級陳報請准核銷補發子彈，不得無故繼續持有出勤時所
    領用之子彈。而由被告之前開供述，以及桃園縣政府警察局
    大溪分局92年10月6 日溪警分後字第0922012101號函（參偵
    卷第29 2頁）所示被告亦曾填寫過前揭資料以觀，被告就前
    開警員領用及繳回槍彈之流程與規定，顯然知之甚詳，然被
    告仍於91年6 月1 日至93年5 月28日間之某不詳時間，於不
    詳時地以不詳方法取得前開制式子彈2 顆後持有之，縱使被
    告原先係因出勤而合法領用子彈，然因被告於勤務結束後，
    無正當理由未繳回前開制式子彈2 顆而繼續持有之，仍屬未
    經許可無故持有子彈，且被告於偵查中亦自承：「我沒有任
    何理由可以持有該2 顆子彈」等語（參偵卷第269 頁），益
    徵被告確為無正當理由未經許可持有前開制式子彈2 顆。是
    被告基於持有子彈之不法犯意，未經許可而不法持有該2 顆
    制式子彈之犯罪事實，洵堪認定。
  (四)被告雖以前詞置辯，惟查：
  １被告自警詢、偵查至審理中，皆供稱前開2 顆制式子彈可能
    係因其任職於大溪分局期間參與某次槍戰，因子彈彈跳掉入
    腰包內，或是隨手撿拾掉落之子彈後放入腰包內，致置放於
    腰包內而不自知，後亦未再使用該腰包云云。然經證人羅加
    玄及張世宏於100 年10月13日本院審理時，均到庭證稱執行
    搜索時發現並查扣該2 顆制式子彈之處並非被告之腰包，而
    係被告所使用之另1 個雙肩式背包後（參本院卷第39至44頁
    ），被告始改口稱：「我記得我有2 個包包，1 個是霹靂腰
    包，另外1 個是斜背式大一點的包包，我在大溪分局時都是
    使用這2 個包包，但不一定使用哪1 個，如果我要帶文件的
    話，就會背大包包，槍枝就放在裡面，如果沒有帶文件的話
    ，我就會背腰包。我現在也不清楚子彈是從哪1 個包包拿出
    來。出勤如果沒有要去搜索或是臨檢的話，我會用霹靂腰包
    ，但如果出勤要帶無線電，我就會拿大包包，但是我沒有一
    定使用那個包包。我忘記發生槍戰那天是使用那個包包。我
    有領槍的時候就會放在包包裡面，如果沒有要帶文件，就紙
    袋腰包，槍放在腰包內，如果要帶文件，就會帶大包包，槍
    是放大包包裡，有1 、2 次要帶比較多的文件，所以我有帶
    2 個包包一起出去，槍放在腰包，文件放在大包包裡。」云
    云（參本院卷第42頁背面、第49頁背面），是被告顯係因聽
    聞證人所為之證述與其之前所為供述有所矛盾後，方供承其
    確實另有使用1 個雙肩式背包，是徵其前此所為供述已有隱
    飾不一之情，尚難遽信屬實。
  ２次查，被告雖抗辯可能係因其持有之警用90手槍係上彈匣、
    關保險但未拉滑套，子彈處於未上膛之狀態，但其於緊急的
    情況下拉滑套卻忘記開保險，致子彈無法擊發，再拉1 次滑
    套並開保險後擊發，第1 次上膛之子彈便因而跳進雙肩式背
    包內，亦可能是於槍戰中或是槍戰結束後清槍時，伊順手撿
    拾掉落地面之子彈後，即放入雙肩式背包內云云，參以證人
    羅加玄亦到庭證稱：「子彈彈跳的情形會有，至於是否會跳
    到雙肩式背包內我不確定。子彈彈掉，事後會去撿，撿回來
    不會再裝到彈匣裡面，直接放在包包內，因為還有後續的事
    情要處理」等語，（參本院卷第40頁背面），是被告前揭所
    稱之情形固與證人羅加玄前揭所述相符，而可認為確有發生
    於緊急情況下因拉滑套致原已上膛但未擊發之子彈彈跳掉出
    之可能，且於此種情況下所撿拾之子彈不會再裝進彈匣內，
    多直接放入隨身所攜帶之包包內。然觀本案搜索並扣得前開
    2 顆制式子彈之處，業經證人羅加玄於審理中證稱：「子彈
    是從包包底層翻出來。包包是揉成一團塞在櫃子裡面，外觀
    是很久沒有使用。子彈是在包包夾層裡面。當時我們看到包
    包裡面是沒有看到東西，而是伸手去摸才摸到子彈，包包內
    有1 個墊子，子彈就是放在墊子底下，翻的時候要將墊子拿
    起來才摸到子彈。印象中是雙肩式背包。」等語，證人張世
    宏亦證稱：「包包是放在公用櫃子裡面，櫃子有很多層，請
    被告指出哪1 個是他使用的，被告指出後，就搜索被告的那
    1 層，裡面有1 個包包還有文件，我們就搜索該包包，並伸
    手進去摸，裡面就有2 顆子彈。」等語明確（參本院卷第39
    至43頁），是該2 顆制式子彈顯係置於雙肩式背包之底層墊
    子下面，需將墊子取出後才能摸到子彈，若非經被告刻意藏
    放，實難想像若係因子彈彈跳，或者係因被告隨手撿拾掉落
    之子彈並放入背包之情況下，該2 顆制式子彈有自然滾落至
    雙肩式背包底層墊子下方之可能，是被告前揭所辯，顯屬卸
    詞，不值採信。
  ３第查，若被告前揭抗辯所稱其於緊急情況下因拉滑套致原已
    上膛但未擊發之子彈彈跳所掉落之處，或者其撿拾掉落子彈
    所置放之處，係其所持有之霹靂腰包，則因前開2 顆制式子
    彈發現之處係被告使用之雙肩式背包內，是顯見被告仍有1
    個將該2 顆制式子彈從霹靂腰包移置至雙肩式背包內之行為
    ，故被告顯已明知有該2 顆制式子彈之存在，然被告卻仍未
    依規定繳回，益徵其確有未經許可不法持有子彈之犯意甚明
    ，是被告此部分抗辯，皆屬無稽，無足採信。
  ４又被告雖抗辯其無不法持有子彈之動機云云，然其有未經許
    可持有前開2 顆制式子彈之行為及主觀犯意，業經認定屬實
    ，則無論其持有動機為何，皆無解於未經許可持有制式子彈
    犯行之成立，是此部分抗辯，亦洵無足採。
  (五)綜上所述，被告之未經許可持有制式子彈2 顆之犯行事證已
    明，應依法論科。
三、按刑法第132 條第1 項所謂「應秘密」者，係指文書、圖畫
    、消息或物品等與國家政務或事務上具有利害關係而應保守
    之秘密者而言，非以有明文規定為唯一標準，個人之車籍、
    戶籍、口卡、前科、通緝、勞保等資料及入出境紀錄，或涉
    個人隱私，或攸關國家之政務或事務，均屬應秘密之資料，
    公務員自有保守秘密之義務（最高法院91年度台上字第3388
    號判決意旨參照）。又持有槍砲為長時間之繼續，乃行為之
    繼續而非狀態之繼續，故如未受允准，持有槍砲而無正當理
    由之行為持續長時間，於終止持有前，均在其犯罪行為實施
    中。其間法律縱有變更，其行為既繼續實施至新法施行以後
    ，即與犯罪後法律有變更之情形不同，不生新舊法比較適用
    之問題（最高法院75年度台上字第3370號判決意旨參照）。
    查被告固在刑法於95年7 月1 日修正前之91年6 月1 日起至
    93年5 月28日間某不詳時間取得前開制式子彈2 顆，然依前
    揭說明，被告持有制式子彈2 顆之行為，乃行為之繼續而非
    狀態之繼續，並不生行為後法律變更應為新舊法比較之問題
    ，自應適用其行為終止時之現行刑法規定論處。是核被告就
    犯罪事實一之部分所為，係犯刑法第132 條第1 項之公務員
    洩漏國防以外應秘密之消息罪，就犯罪事實二之部分所為，
    則係犯槍砲彈藥刀械管制條例第12條第4 項、刑法第134 條
    之公務員假借職務上之機會未經許可持有子彈罪，又刑法第
    134 條係規範於刑法分則，而可認為係刑法分則之加重，再
    者，刑法分則之加重，應屬罪名之變更，公訴意旨認被告就
    犯罪事實二部分所為僅犯槍砲彈藥刀械管制條例第12條第4
    項之未經許可持有子彈罪，尚有未洽，惟其基本社會事實同
    一，爰依法變更起訴法條。被告所犯前揭2 罪間，犯意各別
    ，行為互殊，應予分論併罰。爰審酌被告身為警務人員，乃
    擔任第一線犯罪偵防之工作，尤應恪遵職責，清廉自持，卻
    利用其職務上之機會，擅自查詢閱覽他人戶籍資料等應秘密
    之消息，無故洩漏予第三人知悉，惟犯後終能坦承犯行，堪
    認尚有悔意，且無法律上之原因非法繼續持有職務上所取得
    之子彈，所為非當，犯後猶飾詞否認，態度非佳，並審酌其
    品行、智識程度、犯罪之動機、目的、手段、所生危害等一
    切情狀，量處如主文所示之刑及定應執行刑，及諭知有期徒
    刑易科罰金及罰金易服勞役之折算標準，以資懲儆。至扣案
    之制式子彈2 顆，為口徑9 ㎜之制式子彈，均具殺傷力，為
    依法禁止持有之違禁物，惟其中子彈1 顆於鑑驗時業經擊發
    而喪失子彈之效能，不再具有殺傷力，已非屬違禁物，無庸
    為沒收之諭知，所餘子彈1 顆仍應依刑法第38條第1 項第1
    款規定沒收之。
四、末按法院之審判，固應以起訴之犯罪事實為範圍，然法院於
    不妨害事實同一之範圍內，苟於被告防禦權行使無妨礙，自
    亦仍得自由認定事實，適用法律，而變更檢察官之起訴法條
    ，庶維訴訟經濟原則，復無損被告之權益保障，故事實審法
    院依調查結果所認定之被告犯罪事實，縱與檢察官起訴之事
    實並非全然一致，惟如其基本社會事實相同，法院即應在不
    妨害事實同一之範圍內，變更起訴法條而為有罪之判決，不
    得以不能證明被告有檢察官起訴之犯罪事實，而逕予諭知無
    罪；另事實是否同一，應視檢察官請求確定其具有侵害性之
    基本社會事實是否同一而定，並以犯罪構成要件有無罪質上
    之共通性為具體判斷之標準（最高法院95年度台上字第5401
    號、94年度台上字第6821號判決意旨參照）。本件檢察官起
    訴書記載被告將前開制式子彈2 顆藏放於其所有之腰包內並
    置放在少年隊辦公桌抽屜內，雖經本院調查結果，前開制式
    子彈2 顆應係為被告藏放於其所有之雙肩式背包內，並置放
    於少年隊辦公室之辦公桌右前方鐵櫃抽屜內，然此與檢察官
    起訴被告非法持有子彈之基本社會事實仍為相同，僅係起訴
    書就被告藏放子彈之地點記載容有誤會，惟不影響被告於前
    開時地持有上揭子彈犯行之認定，應為犯罪事實之更正，附
    此敘明。
據上論斷，應依刑事訴訟法第299 條第1 項前段、第300 條，槍
砲彈藥刀械管制條例第12條第4 項，刑法第11條前段、第132 條
、第134 條、第41條第1 項前段、第42條第3 項前段、第38條第
1 項第1 款、第51條第5 款，判決如主文。
本案經檢察官張羽忻到庭執行職務
中    華    民    國   100    年    10    月    27    日
                  刑事第四庭    審判長法  官  蕭世昌
                                      法  官  陳麗芬
                                      法  官  陳柏宇
以上正本證明與原本無異。
如不服本判決應於收受判決後10日內向本院提出上訴書狀，並應
敘述具體理由。其未敘述上訴理由者，應於上訴期間屆滿後20日
內向本院補提理由書( 均須按他造當事人之人數附繕本) 「切勿
逕送上級法院」。
                                      書記官  王明玉
中    華    民    國   100    年    10    月    27    日
附錄論罪科刑法條：
中華民國刑法第132條
（洩漏國防以外之秘密罪）
公務員洩漏或交付關於中華民國國防以外應秘密之文書、圖畫、
消息或物品者，處 3 年以下有期徒刑。
因過失犯前項之罪者，處 1 年以下有期徒刑、拘役或 3 百元以
下罰金。
非公務員因職務或業務知悉或持有第 1 項之文書、圖畫、消息
或物品，而洩漏或交付之者，處 1 年以下有期徒刑、拘役或 3
百元以下罰金。
中華民國刑法第134條
（公務員犯罪加重處罰之規定）
公務員假借職務上之權力、機會或方法，以故意犯本章以外各罪
者，加重其刑至二分之一。但因公務員之身分已特別規定其刑者
，不在此限。
槍砲彈藥刀械管制條例第12條
未經許可，製造、販賣或運輸子彈者，處 1 年以上 7 年以下有
期徒刑，併科新台幣 500 萬元以下罰金。
未經許可，轉讓、出租或出借子彈者，處 6 月以上 5 年以下有
期徒刑，併科新台幣 300 萬元以下罰金。
意圖供自己或他人犯罪之用，而犯前二項之罪者，處 3 年以上
10 年以下有期徒刑，併科新台幣 700 萬元以下罰金。
未經許可，持有、寄藏或意圖販賣而陳列子彈者，處 5 年以下
有期徒刑，併科新台幣 300 萬元以下罰金。
第 1 項至第 3 項之未遂犯罰之。